【裁判字號】    88,上更(一),346
【裁判日期】    890127
【裁判案由】    強盜
【裁判全文】
臺灣高等法院臺中分院刑事判決                八十八年度上更(一)字第三四六號
    上  訴  人  臺灣台中地方法院檢察署檢察官
    被      告  丁○○
    指定辯護人本院公設辯護人    乙○○
右上訴人因被告強盜案件，不服台灣台中地方法院中華民國八十六年五月十三日第一
審判決（民國八十六年度訴字第一一○三號，起訴案號：台灣台中地方法院檢察署民
國八十六年度偵字第六五四三號），提起上訴，經本院判決後，由最高法院發回，本
院判決如左：
    主      文
原判決撤銷。
丁○○竊盜，因防護贓物，當場施以強暴，累犯，處有期徒刑壹年拾月。
    事      實
一、丁○○曾因竊盜罪經本院判處有期徒刑二年，於刑之執行前入勞動所強制工作，
    後經二次減刑為有期徒刑六月及於刑之執行前令入勞動場所強制工作確定，於強
    制工作期間表現良好，經免除強制工作執行並交付保護管束，保護管束期滿，又
    因表現良好，由台灣台中地方法院經檢察官聲請，經於民國（以下同）八十一年
    九月廿八日免除其刑之執行，詎丁○○仍不知悔改，復意圖為自己不法之所有，
    於八十六年三月十六日下午十時許，進入臺中市○○路一八八號丙○○經營之全
    家便利商內，趁店內人員不注意之際，竊取二瓶金門高梁酒，藏在外套口袋內，
    又因不慎將架上一瓶高梁酒打破，經丙○○告知應賠償後，丁○○乃在丙○○陪
    同下擬返家取款賠償，行約二百公尺，丁○○以家人已睡覺不便打擾為詞，而折
    返上開便利商店對面借得現金，用以賠償丙○○，於丙○○將款交給櫃台黃欣儀
    入帳時，因在場之其他客人知悉丁○○另竊取二瓶高梁酒，而將丁○○偷酒之事
    告知黃欣儀，經黃女轉知丙○○，丙○○立即追出，在店門口約十公尺處追上丁
    ○○欲取回被竊之二瓶高梁酒，為丁○○所拒，而將雙手插在外套口袋中加以防
    護，拉扯間，其中一瓶高梁酒自口袋中掉落地面摔破，丁○○即將另一瓶高梁酒
    放在左手，丙○○欲將之取回時，丁○○為防護贓物，竟基於傷害之犯意，拾起
    地上酒瓶碎片揮刺丙○○，造成左側上臂撕裂傷、右小指挫傷（傷害部分未經被
    害人告訴），丙○○負傷將另一瓶高梁酒奪回。
二、案經丙○○訴由台中市警察局第一分局報請台灣台中地方法院檢察署檢察官偵查
    起訴。
    理       由
一、訊之上訴人即被告（以下稱被告）丁○○矢口否認有右開犯行，辯稱：當時僅打
    破一瓶高梁酒，並未竊取二瓶高梁酒，且當時伊喝醉酒，不知作了什麼事云云。
二、經查被告於原審時坦承有前開竊酒之犯行，且於偵查中亦供明，被害人欲取回竊
    得之高梁酒時，持破酒瓶刺傷被害人等情不諱（偵卷十六頁、原審卷二十二頁）
    並經被害人丙○○於警訊及偵審中指證被告行竊高梁酒，其經由店員告知後即刻
    追出，在十公尺外截獲被告，被告辯稱酒是他所購得，並將雙手插在外套口袋中
    ，拉扯間，其中一瓶高梁酒自口袋中掉落地上摔破，其欲取回另瓶高梁酒，被告
    即持摔破之酒瓶加以攻擊受傷，其仍奮力取回一瓶高梁酒等語（警卷及偵卷十五
    頁反面、原審卷二十一頁、本院卷三十頁），被害人丙○○上開指證核與當時在
    場之證人即店員黃欣儀於警訊中所證：其發現被告打破瓶酒，告知應予賠償，老
    闆聞聲出面處理，其回櫃台結帳，櫃台旁之一位客人告知被告偷酒，五鐘後老闆
    回到店裡交付六百元入帳，謂為被告打破瓶酒之賠償金，其將被告偷酒之情告知
    ，老闆迅即追出，不久取回一瓶貼有全家便利商店標籤及價格之高梁酒回來，左
    手臂受傷流血等語相符，此外，復有贓物領據、驗傷單各乙紙足憑，足認被害人
    丙○○前開之指證與事實相符，而堪採信。
三、至被告雖辯稱，其當時酒醉不知所為何事一節，查被告於八十六年三月十七日凌
    晨五時二十分經警為酒精測試時，其測定值雖為五‧九一MG/L，惟本件案發之時
    間為八十六年三月十六日下午十時許，而被告為警查獲接受酒精測試為翌日五時
    二十分，有測試紀錄可按，是本件案發後至被告為警為酒精測試之間，仍有約七
    小時，被告自有可能於本件案發後，始飲酒。再參諸證人丙○○於本院前審時證
    稱：其當時與被告論及賠償及欲領回被竊取之瓶酒時，未注意被告有明顯之酒味
    ，被告亦未呈現精神恍惚之情（見本院前審卷第三十頁），當可認被告於本件案
    發之時，應無大量飲酒之情形。又查被告自承其平日均有習慣性喝酒，但很少有
    酒醉之情形，且被告於八十六年三月十七日四時三十分接受偵訊時，尚自承其神
    智清醒等語。足認被告之酒量甚佳，鮮少有喝醉之事。再徵諸本件被告犯罪時之
    情節，被告打破丙○○店內架上之高梁酒，於丙○○要求賠償時，尚能表示要帶
    丙○○回家取款，且後改要至丙○○所經營上開便利商店對面借錢，足見被告當
    時對於事務之判斷，仍十分清楚。是本件在證據上，尚難認被告於犯本件之罪時
    有因大量喝酒，而致判斷力或意志力陷於較之常人為薄弱或完全喪失之狀態，又
    查無其他積極證據，足以認本件案發時被告之精神狀況有異常，被告前開所辯，
    應係事後卸責飾詞，不足採信。本件事證明確，被告犯行足以認定。
四、查本件被告係於竊取高梁酒後，僅離開現場約十公尺，經被害人查覺後，隨即追
    出，從後追上，被告為防護所竊得之高梁酒避免被取回，竟以現場因酒瓶摔落地
    面打破之玻璃刺傷丙○○，而對被害人當場施強暴，核被告所為，係犯刑法第三
    百廿九條之準強盜罪。又被告於八十六年間因竊盜罪經本院判處有期徒刑貳年，
    並於刑之執行前令入勞動場所強制工作，後經二次減刑為有期徒刑六月及於刑之
    執行前令入勞動場所強制工作，強制工作期間因表現良好，經免除強制工作執行
    並經檢察官聲請，經於八十一年九月廿八日免除其刑之執行確定，其於強制工作
    及刑之執行免除後，五年內再犯有期徒刑以上刑之本件準強盜罪，依竊盜犯贓物
    犯保安處分條例第七條規定，應以累犯論，而依法加重其刑。次查本件被告現年
    已六十歲，為區區竊取二瓶高梁酒，以致誤觸重典，以其犯罪情節而言，尚非重
    大，如對被告科以該罪之法定最低度刑，在客觀上，足以引起一般人之同情，而
    有情輕法重之情形，而足堪憫恕，爰依刑法第五十九條規定酌減其刑。
五、原審予以論罪科刑固非無見，惟原判決就被告傷害部分未據告訴（詳後述），誤
    為合法告訴後經告訴人撤回告訴，尚有未洽，公訴人上訴意旨雖非以此為上訴理
    由，惟原判決既有上揭可議之處，自屬無可維持，應由本院予以撤銷改判，爰審
    酌被告之品行、犯罪之手段、動機暨犯後態度等一切情狀，判處如主文第二項所
    示之刑，以示懲儆。
六、公訴意旨以被告於防護贓物之時，以傷害之犯意刺傷被害人丙○○之身體，因認
    被告另犯有刑法第二百七十七條第一項之罪嫌云云。惟查被害人丙○○於警訊及
    偵查中未為告訴之表示，此觀各該筆錄即明，而告訴乃論之罪未經告訴者，應為
    不受理之判決，為刑事訴訟法第三百零三條第三款所明定。揆諸前揭說明，原應
    為不受理之判決，惟公訴人以此部分與前揭論罪科刑部分為裁判上一罪，爰不另
    為不受理之判決。
據上論斷，應依刑事訴訟法第三百六十九條第一項前段、第三百六十九條、第二百九
十九條第一項前段，刑法第三百廿九條、第三百廿八條第一項、第四十七條、第五十
九條、竊盜犯贓物犯保安處分條例第七條，判決如主文。
本案經檢察官甲○○到庭執行職務。
中      華      民      國    八十九     年      一       月   二十七   日
                                  臺灣高等法院臺中分院刑事第六庭
                                        審判長法  官  古  金  男
                                              法  官  張  祺  祥
                                              法  官  沈  應  南
右正本證明與原本無異。
如不服本判決應於收受送達後十日內向本院提出上訴書狀，其未述上訴之理由者並
得於提起上訴後十日內向本院補提理由書（均須按他造當事人之人數附繕本）。
                                              書記官  劉  智  文
中      華      民      國    八十九     年      一       月   二十八   日
附錄：本判決論罪法條
刑法第三百二十九條
竊盜或搶奪，因防護贓物、脫免逮捕或湮滅罪證而當場施以強暴、脅迫者、以強盜論
。
刑法第三百二十八條
意圖為自己或第三人不法之所有，以強暴、脅迫、藥劑、催眠術或他法，至使不能抗
拒，而取他人之物或使其交付者，為強盜罪，處三年以上十年以下有期徒刑。
以前項方法得財產上不法之利益或使第三人得之者亦同。
犯強盜罪因而致人於死者，處死刑或無期徒刑，致重傷者，處無期徒刑或七年以上有
期徒刑。
第一項及第二項之未遂遂犯罰之。
預備犯強盜罪者，處一年以下有期徒刑、拘役或三百元以下罰金。
                                                                        Ｑ


司法院資訊處製作；財團法人民間司法改革基金會備份。
